臺灣高等法院交通事件裁定　　　　　　100年度交抗字第604號
抗　告　人
即受處分人　黃亮勛
上列抗告人因違反道路交通管理處罰條例案件，不服臺灣板橋地
方法院，中華民國100年3 月31日裁定（100年交聲更字第10號）
，提起抗告，本院裁定如下：
    主  文
抗告駁回。
    理  由
一、本件原裁定以：
(一)原處分意旨以：異議人即受處分人黃亮勛於民國99年06月16
    日上午3時52分許，駕駛車牌號碼2091-TQ號自用小客車，在
    臺北巿松壽路225 號前，因有「汽車駕駛人拒絕接受酒精濃
    度測試檢定」違規行為，為臺北市政府警察局信義分局三張
    犁派出所警員當場掣單舉發，原處分機關臺北巿交通事件裁
    決所於99年06月18日以北市裁罰字第裁22-AEY776062號裁決
    書，依道路交通管理處罰條例第35條第4項前段、第67條第2
    項前段（裁決書漏載）規定，裁處罰鍰新臺幣（下同）60,0
    00元，並吊銷駕駛執照，且3年內不得考領駕駛執照等語。
(二)經查，異議人於99年6月16日上午3時52分許，駕駛車牌號碼
    2091-TQ號自用小客車，在臺北市○○路225號前，因有「汽
    車駕駛人拒絕接受酒精濃度測試檢定」之違規行為，為臺北
    市政府警察局信義分局三張犁派出所警員當場填製北巿警交
    字第AEY776062 號舉發違反道路交通管理事件通知單予以舉
    發，原處分機關調查後，認異議人上開違規行為屬實，乃於
    99年06月18日以北市裁罰字第裁22-AEY776062號裁決書，依
    道路交通管理處罰條例第35條第4項前段、第67條第2項前段
    之規定，裁處異議人罰鍰60,000元，並吊銷駕駛執照，且3
    年內不得考領駕駛執照等事實，除異議人不否認確有於前述
    時地，駕車後拒絕接受酒精濃度測試檢定一節外，復有上開
    舉發違反道路交通管理事件通知單、裁決書及臺北市政府警
    察局信義分局99年7月05日北市警信分交字第09931892000號
    書函等影本供參，並經證人即舉發員警陳名位於法院訊問時
    結證明確，是異議人有汽車駕駛人拒絕接受酒精濃度測試檢
    定之違規行為，堪可認定。
(三)至異議人以前揭情詞置辯，惟前述道路交通安全規則及道路
    交通管理處罰條例關於酒後不得駕車之禁制規定以及違規時
    暨拒絕接受酒精濃度測試檢定時之處罰規範，其立法目的乃
    在增進行車安全，保護他人權益，以維護社會秩序，是以，
    此既係維護人民生命安全、身體健康所必要之公共政策，且
    在責令汽車駕駛人善盡行車安全之社會責任，而屬維持社會
    秩序及增進公共利益所必要，再質之異議人為合法考領有駕
    駛執照之駕駛人，對於上開禁制規定以及處罰規範，即難諉
    為不知，自不因警員有錯誤告知拒絕酒精測試處罰之結果而
    有所不同，一切當以法令之規定為依據。本件異議人既拒絕
    接受酒精濃度測試檢定，自須按道路交通管理處罰條例規定
    接受處罰，不因其有無請教警員，或警員有無告知錯誤訊息
    而有不同。從而，異議人辯稱舉發員警錯誤告知因拒絕接受
    酒精濃度測試檢定而遭吊銷駕駛執照期間僅一年一節，純屬
    舉發員警未諳法令，致為錯誤之告知，並不影響異議人違規
    之事實及舉發之效力，故異議人據此請求免罰，自屬無稽。
    從而，處分機關裁處異議人罰鍰60,000元，並吊銷駕駛執照
    ，且3 年內不得考領駕駛執照，核無違法或不當，駁回本件
    異議。核無不合。
二、按「汽車駕駛人，駕駛汽車經測試檢定酒精濃度超過規定標
    準者，處新台幣一萬五千元以上六萬元以下罰鍰，並當場移
    置保管其車輛及吊扣其駕駛執照一年」；「汽車駕駛人拒絕
    接受第一項測試之檢定者，處新台幣六萬元罰鍰，並當場移
    置保管該汽車及吊銷該駕駛執照」；又「汽車駕駛人，曾依
    第三十五條第四項前段之規定吊銷駕駛執照者，三年內不得
    考領駕駛執照」，道路交通管理處罰條例第35條第1項第1款
    、第4項前段、第67條第2項，定有明文。前揭道路交通管理
    處罰條例第35條第4 項之所以規定「拒絕酒精濃度測試檢定
    」除應課予罰鍰六萬元之外，並應當場移置保管該汽車及吊
    銷該駕駛執照，較諸同條第1 項規定飲酒駕車之處罰：「汽
    車駕駛人，駕駛汽車經測試檢定有酒精濃度超過標準者，處
    新台幣一萬五千元以上六萬元以下罰鍰，並當場移置保管該
    汽車及吊扣其駕駛執照一年」更為嚴厲，目的在於不使拒絕
    酒精濃度測試檢定之駕駛人反而獲得寬典，否則無異鼓勵駕
    駛人拒絕接受測試。復按行政罰法第1 條規定：「違反行政
    法上義務而受罰鍰、沒入或其他種類行政罰之處罰時，適用
    本法。但其他法律有特別規定者，從其規定」，行政罰法雖
    係以制定共通適用於各種行政罰之統一性規定為目的，惟另
    設有補充制裁漏洞之規定，用以補充各個法律或自治條處罰
    規定之不足，且道路交通管理處罰條例第2 條亦規定「道路
    交通管理、處罰，依本條例規定；本條例未規定者，依其他
    法律規定」，從而，於違反行政法上義務而受罰鍰、沒入或
    其他種類行政罰之處罰，且道路交通管理處罰條例未規定者
    ，自得適用行政罰法。查違反道路交通管理處罰條之行為，
    屬違反行政法上義務，又本件臺北巿交通事件裁決所於99年
    06月18日以北市裁罰字第裁22-AEY776062號裁決書，裁處罰
    鍰新臺幣60,000元，並吊銷駕駛執照，且3 年內不得考領駕
    駛執照，除罰鍰部分依行政罰法第1 條規定屬行政罰法適用
    範圍外，吊銷駕駛執照及3 年內不得考領駕駛執照，亦分別
    核屬行政罰法第2條第2款「剝奪或消滅資格、權利之處分」
    及同條第1 款「限制或禁止行為之處分」之裁罰性之不利處
    分，準此，本件抗告人因違反行政法上義務而受上開之裁處
    ，於道路交通管理處罰條例未規定者，自有行政罰法適用。
三、經查，抗告人即受處分人黃亮勛於99年6月16日上午3時52分
    許，駕駛車牌號碼2091-TQ 號自用小客車，在臺北市○○路
    225 號前，因有「汽車駕駛人拒絕接受酒精濃度測試檢定」
    之違規行為，經舉發單位警員舉發，有臺北市政府警察局北
    巿警交字第AEY776062 號舉發違反道路交通管理事件通知單
    可稽，原處分機關即臺北巿交通事件裁決所，認抗告人上開
    違規行為屬實，乃於99年06月18日依道路交通管理處罰條例
    第35條第4項前段、第67條第2項前段規定，裁處抗告人罰鍰
    60000元，並吊銷駕駛執照，且3年內不得考領駕駛執照，亦
    有臺北巿交通事件裁決所北市裁罰字第裁22-AEY776062號裁
    決書附卷可參，抗告人亦不否認有於前述時地，駕車後拒絕
    接受酒精濃度測試檢定乙節，並經證人即舉發員警陳名位於
    原審訊問時結證明確，則抗告人有汽車駕駛人拒絕接受酒精
    濃度測試檢定之違規行為，至為灼然，洵堪認定。抗告意旨
    辯稱：抗告人因警員告知拒絕酒測將罰鍰6萬元並吊扣駕照1
    年，導致抗告人沒有簽下紅單，紅單上亦紀錄拒絕酒測，事
    後抗告人繳納罰鍰時始知遭裁處吊銷駕照3 年，此與警員當
    初舉發時所告知之內容迥異，可見警員舉發程序確有錯誤告
    知拒絕酒測之法律效果及重大瑕疵，且警員不得因不諳法令
    致錯誤告知，進而加重處罰，爰請求撤銷原裁定更為適當之
    裁定云云。惟查：
(一)按「駕駛人駕駛車輛或行人在道路上，應遵守道路交通標誌
    、標線、號誌之指示、警告、禁制規定，並服從執行交通勤
    務之警察或依法令執行指揮交通及交通稽查任務人員之指揮
    」，道路交通管理處罰條例第4條第1項定有明文，職是，任
    何駕駛人行駛於道路上，均有服從執行交通勤務之警察或依
    法令執行指揮交通及交通稽查任務人員指揮之義務，倘駕駛
    行為有違反道路交通法規，且無行政罰法第9 條、第11條、
    第12條、第13條事由，即構成行政義務違反，應受行政處罰
    。況行政罰法第8 條亦明定：「不得因不知法規而免除行政
    處罰責任。但按其情節，得減輕或免除其處罰」，是抗告人
    自不得主張因值勤警員告知錯誤致其不知拒絕酒測法律效果
    ，而解免其行政罰責。
(二)依原審卷附查獲錄音光碟所示（交聲卷16至52頁），抗告人
    於遭警方查獲當時，百般藉故拖延酒測進行，期間並曾喝水
    ，此有警方與抗告人及另名女子之對話錄音可憑，並經原審
    當庭詢問抗告人有何意見，抗告人陳稱「沒有意見，不用再
    播放」，況該法規已公布施行多年，報章媒體亦曾大力報導
    類似案例，抗告人自稱從事服務業，難諉稱不知悉，則抗告
    人既已違反應服從值勤警員進行酒測之法定義務在先，當可
    清楚知曉上開規定，且本件車輛在深夜，先在人行道違停，
    再經員警查獲，此有警員陳名位證詞可憑，自無按其情節，
    得減輕或免除其處罰之理。再依對話之錄音內容，警方多次
    告知要進行酒測或拒絕，抗告人均不願酒測，並無因抗告人
    不瞭解法規而誤判情事，亦無客觀之事實可認值勤警員故意
    告知錯誤法規，則員警因深夜已處理甚久，如因不諳法令致
    錯誤告知或誤告知，並不影響抗告人前開違規事實之認定，
    原處分機關就抗告人前開違規行為，依法裁處、送達，其效
    力係由法律規定直接賦予，並非因值勤警員不諳法令致錯誤
    告知所為之加重處罰，是抗告人徒執前詞置辯，顯難採取，
    要無足採。從而，原裁定敘明抗告人違規之理由與證據，並
    說明原處分於法有據，而駁回異議，經核認事用法尚無違誤
    ，抗告書別無其他證據提出，自難推翻原裁定基礎，是以，
    本件抗告核為無理由，應予駁回。
四、據上論結，應依道路交通事件處理辦法第25條，刑事訴訟法
    第412條，裁定如主文。
中    華    民    國   100    年    5     月    16    日
                  刑事第九庭審判長法  官  陳貽男
                                  法  官  許必奇
                                  法  官  蔡聰明
以上正本證明與原本無異。
不得再抗告。
                                  書記官  張郁琳
中    華    民    國   100    年    5     月    16    日